【裁判字號】    97,訴,1277
【裁判日期】    990112
【裁判案由】    返還訂金等
【裁判全文】
臺灣臺南地方法院民事判決              97年度訴字第1277號
原      告  鏵瀅有限公司
法定代理人  丙○○
訴訟代理人  張文嘉律師
被      告  景煬企業有限公司
法定代理人  乙○○
訴訟代理人  陳豐裕律師
上列當事人間請求返還訂金等事件，經本院於民國98年12月29日
言詞辯論終結，判決如下：
    主  文
原告之訴及假執行之聲請均駁回。
訴訟費用新台幣壹萬肆仟玖佰伍拾玖元由原告負擔。
    事實及理由
一、原告起訴主張：
（一）原告於民國96年11月29日與被告簽訂模具開發合約書（下
      稱系爭合約），委託被告開發6付模具（即KTL-180C1、
      KTL-180C2、KTL-180C3、KTL-180G、KTL-180L、KTL-180B
      ），總金額為235萬元，原告已支付訂金70萬5千元。依系
      爭合約第2、3、4條約定，被告應於90日內完成模具，若
      超過15日仍未完成模具之開發，原告得解除系爭合約，並
      得請求被告返還訂金及按模具費2倍計算之賠償金；且由
      系爭合約第2條「為確保開模時效90天，乙方應準時完成
      模具若於期限內無法完成，依超過交模10日內者，每日扣
      模具總金額千分之5，若不扣款每超過10日者，延票期一
      個月」之文義觀之，90天顯係指完成模具之期間；倘以90
      日為開模期限，則系爭合約未有完成期限之約定，顯非合
      理，蓋因未有完成期限之約定則被告可無限期延宕，以市
      場瞬息萬變之情況，早已失去商機。
（二）被告收受訂金後，雖依約進行模具開發，惟所開發之模具
      送至盈鑫工業有限公司（下撐盈鑫公司）及祥戎實業社（
      下稱祥戎公司）二家射出廠多次試模，均未能通過；且底
      座模具送至成茂企業社（下稱成茂公司）試模，則因模具
      瑕疵嚴重，而無法為第二次試模，原告因而無法準時出貨
      ，遭到客戶接二連三之抱怨，所受無形及有形損失難以估
      計。97年7月18日原告發函催告被告修改瑕疵，惟被告函
      覆表示模具無瑕疵，顯見被告無法將瑕疵改善，被告未能
      依系爭合約於約定期限內完成模具，且超過約定期限15日
      ，爰依系爭合約第3、4條約定，以本件訴狀繕本送達作為
      解除系爭合約之意思表示，請求被告返還訂金及相當於訂
      金金額之違約金；並聲明：（1）被告應給付原告141萬元
      ，及自本訴狀繕本送達翌日起至清償日止，按週年利率5%
      計算之利息。（2）訴訟費用由被告負擔。（3）願供擔保
      請准宣告假執行。
二、被告則以：
（一）兩造於96年11月29日簽訂系爭合約，第一階段約定90日，
      但原告一直無法確定開發模具內容，並修改模具圖，迄97
      年2月1日，兩造始簽署確認單，是原告主張依系爭合約簽
      訂日起之90日試模，乃屬無據；且該90日係指被告開模完
      成交付原告試模，待試模完成，原告認需修改處，再交被
      告修改，系爭合約並未約定模具完成時限。而被告業將
      KTL-180C1、KTL-180C2、KTL-180C3模具交給祥戎公司、
      KTL-180L交給盈鑫公司、KTL-180B交給成茂公司試模，且
      KTL-180GC則於97年4月21日試模完成，除有經原告確認之
      97年4月21日模具進度回覆單可憑外，尚有證人楊淞富、
      甲○○之證詞可稽，被告於兩造確認模具圖之日97年2月1
      日起之90日內完成系爭6模具之開模，並交付試模，並無
      遲延之情事。
（二）被告係依據原告提供之模具圖按圖開模，而系爭模具KTL-
      180B業據證人楊淞富證述係設計上問題，滑塊無法成形；
      至系爭模具KTL-180L雖經證人甲○○證稱左右邊成形及澆
      道口冷料有瑕疵，但此瑕疵是否為被告施作問題，原告未
      能舉證，豈可以系爭模具有瑕疵，被告無法修繕為由，解
      除系爭合約。原告主張顯無理由，爰聲明：（1）原告之
      訴駁回。（2）訴訟費用由原告負擔。（3）如受不利判決
      願供擔保請准宣告免為假執行。
三、兩造不爭執事項：
（一）兩造於96年11月29日簽訂系爭合約。
（二）被告已收取系爭合約訂金70萬5千元。
（三）被告應依原告提供之模具圖開模，兩造於97年2月1日始簽
      立模具圖確認單。
四、兩造爭執事項：
（一）系爭合約第2條「開模時效90天」究為何指？
（二）依系爭合約約定，被告應否負遲延責任？
五、得心證之理由：
（一）按「解釋契約，固須探求當事人立約時之真意，不能拘泥
      於契約之文字，但契約文字業已表示當事人真意，無須別
      事探求者，即不得反捨契約文字而更為曲解。」，最高法
      院17年上字第1118號判例要旨可資參照。經查，系爭合約
      第2條明文：「為確保開模時效90天：乙方應準時完成模
      具若於期限內無法完成，依超過交模10日內者，每日扣模
      具總金額千分之5，若不扣款每超過10日者，延票期一個
      月。」，觀其「開模時效90天」之文義，應已明示當事人
      之真意，自不得捨契約文字而更為曲解。又縱系爭合約未
      為「模具完成」時限，對於原告商機不無影響，惟契約約
      定時有缺失或不周延，當不得扭曲契約原意，以補其不足
      。原告以系爭合約倘未為模具完成期限之約定，顯不合理
      為由，主張「開模時效」係指完成模具時間而言，要非可
      採。且綜觀系爭合約有「開模」、「試模」，及「模具完
      成」等不同用語，又有訂金、首次試模、模具完成三階段
      付款，以及每階段完成日起108日內付款之約定，益徵系
      爭模具必經開模、試模，及模具完成三階段，則「開模」
      二字與「模具完成」顯然有別，系爭合約「開模時效90
      天」應指「開模」無疑。
（二）系爭合約第7條明定被告（即乙方）應依原告公司模具「
      仕樣書」（即模具圖）之要求製作，有該合約書在卷可按
      ，且為兩造所不爭執；易言之，倘無確定之系爭6模具圖
      ，被告無以開模甚明。茲兩造於97年2月1日始確認系爭模
      具圖，縱系爭合約於96年11月29日簽訂，被告開模時效90
      日，理應以97年2月1日為始日；而被告果於系爭模具圖確
      認後之90日內，即97年5月1日前，分別將系爭6模具開模
      完成通知原告，並經原告確認，有97年3月10日客戶通知
      單（備註：KTL-180GC、KTL-180C1於3月11日前、KTL-180
      L於3月22日前拖至射出廠）、97年3月18日系爭6模具進度
      回覆單（模具進度及備註：KTL-180C1拖至祥戎公司試模
      、KTL-180C2、KTL-180C3、KTL-180GC試模已完畢，KTL-
      180L手工拋光中，預定3月22日送試模，KTL-180B放電加
      工中，預計4月20日試模），同年月21日模具T1（指首次
      試模）樣品確認單（備註：請確認KTL-180C1、KTL-180C2
      、KTL-180C3、KTL-180G試模是否有問題），以及同年4月
      21日模具進度回覆單（備註：KTL-180C1、KTL-180C2、
      KTL-180C3整理完成，是否修改；KTL-180L建議咬字後試
      模、KTL-180B建議做到完善再試模），及該單據上原告簽
      名可按，已稽被告已完成開模，交付射出廠商試模中；佐
      以證人甲○○到庭證稱：「KTL-180G試模前沒有拋光，因
      拋光應在生產前才做，如果試模沒有問題，我們就會通知
      模具廠拋光」（本院卷第74頁）、證人楊淞富陳述：「我
      有參與（指KTL-180B送到成茂公司試模）」「第一次97年
      4月20日，第二次97年6月7日」（本院卷第76頁），足認
      KTL-180L手工拋光中，不影響其已開模完成之事實，且
      KTL-180B早於97年4月20日試模，益徵系爭6模具均於兩造
      確認模型日之90日內，即97年5月1日前完成開模，而交付
      試模中。
（三）綜上，系爭6模具既均於約定之90日期限內完成開模，自
      難認被告有遲延之情。從而原告以被告遲延為由，依系爭
      合約第3、4條約定，解除系爭合約，並請求被告返還訂金
      及給付違約金及利息，乃屬無據。又其訴既經駁回，假執
      行之聲請失所附麗，併予駁回之。至系爭6模具是否有瑕
      疵而未達系爭合約完成之標準，以及被告應否負承攬之瑕
      疵責任，則因原告捨棄該主張（本院98年12月29日言詞辯
      論筆錄），而不予贅述，附此敘明。
六、本件事證已臻明確，兩造其餘攻擊防禦方法，經審酌與本判
    決結果不生影響，爰不逐一論述。
七、末按訴訟費用，由敗訴之當事人負擔；且法院為終局判決時
    ，應依職權為訴訟費用之裁判，民事訴訟法第78條、第87條
    第1項分別定有明文。本件訴訟費用為14,959元，應由敗訴
    之原告負擔，爰併予確定應負擔之訴訟費用額如主文第2項
    所示。
八、據上論結，原告之訴無理由，依民事訴訟法第78條、第87條
    第1項，判決如主文。
中    華    民    國    99    年    1    月    12    日
                  民事第二庭    法  官  魏玉英
以上正本係照原本作成
如對本判決上訴，須於判決送達後20日內向本院提出上訴狀
中    華    民    國    99    年    1    月    12    日
                                書記官  蔡曉卿

司法院資訊處製作；財團法人民間司法改革基金會備份。
